臺灣臺中地方法院簡易民事判決
　　　　　 110年度沙簡字第781號
原      告  兆豐國際商業銀行股份有限公司

法定代理人  張兆順  
訴訟代理人  杜茂京  
            沈煥博  
被      告  中華郵政股份有限公司后里義里郵局

法定代理人  羅輝棟  
訴訟代理人  古玉蓉  
            黃以安  
上列當事人間請求執行異議之訴事件，本院於民國111年3月22日
言詞辯論終結，判決如下：
    主      文
原告之訴駁回。
訴訟費用由原告負擔。 
    事實及理由
壹、程序事項：當事人法定代理人其代理權消滅者，訴訟程序在
    有法定代理人或得訴訟能力之本人承受其訴訟以前當然停止
    ；依法應承受訴訟人，於得為承受時，應即為承受之聲明，
    民事訴訟法第170條、第175條第1項分別定有明文。被告法
    定代理人於訴訟繫屬中變更為羅輝棟，羅輝棟已於民國111
    年3月16日具狀聲明承受訴訟，即應由羅輝棟為被告法定代
    理人續行訴訟，合先敘明。
貳、實體事項：
一、原告主張：原告對訴外人吳鎮坤持有臺灣臺北地方法院104
    年度司執字第40485號債權憑證之債權，嗣訴外人吳鎮坤已
    於民國107年6月3日死亡。經原告查得訴外人吳鎮坤之繼承
    人分別為訴外人彭秀齡、吳子雲即吳明錩、吳泓毅即吳明鴻
    、吳瓊玉、吳鈺葶（以下簡稱吳鎮坤之繼承人）。是原告查
    得訴外人吳鎮坤之繼承人後旋即向臺灣臺北地方法院聲請強
    制執行，並由臺灣臺北地方法院囑託鈞院民事執行處十股就
    訴外人吳鎮坤生前存放於被告之存款為強制執行，並發110
    年11月4日中院平民執110司執助十字第4518號執行命令禁止
    被告對吳鎮坤之繼承人清償。然被告雖承認吳鎮坤之繼承人
    對其債權僅計16,769元，惟置詞該債權乃訴外人吳鎮坤生前
    開立之年金專戶，依法不得扣押。惟查，該年金專戶係何種
    年金均未表明，亦未提出證明以實其說，故被告所稱訴外人
    吳鎮坤所開立之年金專戶是否真為年金專戶，尚待被告舉證
    其實。退萬步言，縱然被告所稱屬實，惟訴外人吳鎮坤已死
    亡，原告認為訴外人吳鎮坤與法規所述之禁止強制執行之存
    款帳戶權利義務之關係已然終止，該存款帳戶之金錢應流歸
    於一般消費寄託之金錢債權，且被告之債權人應為吳鎮坤之
    繼承人，該存款帳戶之金錢應歸屬訴外人吳鎮坤之遺產財團
    之一部用以清償債務，故原告認有確認之必要，依強制執行
    法第120條第2項規定提起本件訴訟，請求確認吳鎮坤之繼承
    人對被告就16,769元之債權是否存在併被告應依110年11月4
    日中院平民執110司執助十字第4518號執行命令予以扣押。
    並請求法院判決：（一）確認訴外人吳鎮坤之繼承人彭秀齡
    、吳子雲即吳明錩、吳泓毅即吳明鴻、吳瓊玉、吳鈺葶對被
    告中華郵政股份有限公司后里義里郵局16,769元之債權存在
    。（二）訴訟費用由被告負擔。
二、被告抗辯：訴外人吳鎮坤於被告開立勞保年金專戶，該專戶
    內之存款依法不得作為扣押或強制執行之標的，被告依法律
    及法院執行命令之規定聲明異議，並無違誤。又訴外人吳鎮
    坤雖已死亡，但勞工保險條例第29條第3項於103年1月8日增
    訂時，立法理由即明文表示，係為保障弱勢勞工或遺屬之基
    本經濟安全，並無原告所稱，帳戶持有人死亡後，帳戶金額
    即流歸於一般消費借貸。被告亦無任何法律依據可將系爭帳
    戶回歸為一般帳戶。況原告如認為訴外人吳鎮坤已死亡，系
    爭帳戶應解除專戶設定，而其繼承人怠於解除專戶設定，原
    告應依民法第242條之規定代位繼承人向主管機關即勞動部
    勞工保險局申請解除專戶，並非要求被告於帳戶已設定為專
    戶之狀態下違法辦理扣押。並聲明：原告之訴駁回，訴訟費
    用由原告負擔。
三、得心證之理由
（一）按確認法律關係之訴，非原告有即受確認判決之法律上利
      益者，不得提起之；確認證書真偽或為法律關係基礎事實
      存否之訴，亦同。民事訴訟法第247條第1項定有明文。查
      原告以訴外人吳鎮坤之繼承人對被告公司有金錢債權存在
      ，而遭被告否認，認係為此帳戶係不得扣押之勞保年金帳
      戶，因而提起本件訴訟，則訴外人吳鎮坤之繼承人對於被
      告之金錢債權是否為不得扣押帳戶，即因兩造間有所爭執
      而不明確，致原告在私法上地位有受侵害之危險，且得以
      確定判決除去之，自有受確認判決之法律上利益，原告提
      起本件訴訟應為法之所許，合先敘明。
（二）按強制執行，乃執行機關經債權人之聲請，依據執行名義
      ，使用國家之強制力，強制債務人履行義務，以實現債權
      人已確定之私權之程序（最高法院93年度台上字第82號裁
      判意旨參照）。有關金錢債權之強制執行，債務人之財產
      ，乃債權人債權之總擔保，舉凡債務人財產中具有金錢價
      值者，不論其為動產、不動產、對第三人之債權或其他財
      產權，除法有明文禁止扣押、讓與之財產或依權利之性質
      不得讓與者外，債權人均得對之聲請強制執行。次按被保
      險人、受益人或支出殯葬費之人領取各種保險給付之權利
      ，不得讓與、抵銷、扣押或供擔保。依本條例規定請領保
      險給付者，得檢具保險人出具之證明文件，於金融機構開
      立專戶，專供存入保險給付之用。前項專戶內之存款，不
      得作為抵銷、扣押、供擔保或強制執行之標的。勞工保險
      條例第29條第1項至第3項定有明文。
（三）查被告所提之訴外人吳鎮坤開戶資料、勞動部勞工保險局
      函、以局號帳號查詢客戶存簿資料、客戶歷史交易清單等
      資料，訴外人吳鎮坤開立之系爭帳戶顯屬勞工保險條例第
      29條第2項所稱「專供存入給付之用」之專戶，則依同條
      第3項規定該專戶內之存款不得扣押。縱使訴外人吳鎮坤
      已死亡，該帳戶為勞工保險條例第29條第2項所稱「專供
      存入給付之用」之專戶性質，在尚未經申請解除專戶前，
      並未因訴外人吳鎮坤死亡而改變。是以，本件訴外人吳鎮
      坤開立之系爭帳戶在法律上既設有不得扣押之規定，自不
      得以之為強制執行標的，原告之主張，顯無理由。
四、本件事證已臻明確，兩造其餘攻擊、防禦方法及舉證，經本
    院審酌後，認對於判決結果不生影響，爰不一一論述，併此
    敘明。
五、結論：原告之訴為無理由，依民事訴訟法第436條第2項、第
    385條第1項、第78條，判決如主文。 
中　　華　　民　　國　　111 　年　　4 　　月　　7 　　日
                        臺灣臺中地方法院沙鹿簡易庭
                            法  官  劉國賓
以上為正本，係照原本作成。
如不服本判決，應於判決送達後20日內向本院提出上訴狀並表明
上訴理由（須附繕本）；如委任律師提起上訴者，應一併繳納上
訴審裁判費。
中　　華　　民　　國　　111 　年　　4 　　月　　7 　　日
                            書記官  許宏谷